【裁判字號】    90,簡上,96
【裁判日期】    900912
【裁判案由】    誣告
【裁判全文】
臺灣板橋地方法院刑事判決                            九十年度簡上字第九六號
    上  訴  人  台灣板橋地方法院檢察署檢察官
    上  訴  人  乙○○
    即  被  告
                甲○○
右列上訴人因誣告案件，不服本院板橋簡易庭八十九年度板簡字第二０八四號，中華
民國九十年二月二十七日第一審判決（聲請簡易處刑案號：台灣板橋地方法院檢察署
八十九年度偵字第二０三二三號）提起上訴，本院管轄第二審之合議庭判決如左：
    主  文
上訴駁回。
    事  實
一、乙○○美與甲○○二人均明知渠等所簽發支票號碼為ＰＡ0000000號，付
    款人彰化商業銀行雙和分行，發票人為台象企業有限公司（下稱台象公司）、甲
    ○○，發票日為民國（下同）八十九年八月八日，金額為新台幣（下同）四十五
    萬元之支票乙紙，因乙○○購買珠寶已交付予馮于芷作為貨款，且馮于芷已將上
    開支票交予友人林清花代為調現，並未遺失，竟因馮于芷於買賣契約解除後，遲
    未將上開支票返還，二人竟共同於八十九年八月八日，向彰化商業銀行雙和分行
    謊報該支票於台北市遺失，請求台北縣、市警察局偵辦侵占遺失物罪嫌之人，未
    指定犯人而誣告犯罪。嗣乙○○與甲○○二人於上開誣告之案件，於裁判確定前
    自白犯罪。
二、案經台北縣警察局新店分局報請台灣台北地方法院檢察署呈請台灣高等法院檢察
    署核轉台灣板橋地方法院檢察署檢察官及該署檢察官簽分偵查終結聲請簡易判決
    處刑。
    理  由
一、訊據被告乙○○與孫秋美二人對於上述時、地向彰化商業銀行雙和分行以遺失為
    由申報掛失止付之事實坦承不諱；惟矢口否認有何誣告之犯行，並一致辯稱：因
    向馮于芷購買珠寶而開立支票，後來馮于芷珠寶不賣了，伊等要她將支票返還，
    她卻說支票已交給林清花，而林清花已出國，伊等無法取回支票，所以才會去銀
    行申報遺失云云。經查：右揭事實，業據證人馮于芷及林清花二人於警訊中證述
    屬實，並有票據掛失止付通知書、遺失票據申報書、掛失止付票據提示人資料查
    報表及支票、退票理由單影本各乙紙在卷可稽。再被告二人於申報票據遺失時，
    均明知上開支票因購買珠寶而交付予馮于芷，雖購買珠寶不成，惟已知該支票已
    轉交予案外人林清花，並未遺失，卻以遺失為由向銀行申報掛失止付；再被告二
    人於填載遺失票據申報書時，該申報書已明載：「本人簽發右列票據，現已遺失
    ，除申請付款人止付外，相應報請鈞局協助偵查侵占遺失物罪嫌，如有偽報情事
    ，本人應負左列法律責任（即指誣告之責任），被告二人焉有不知之理；況不得
    以不知法律為由，而免除刑事責任，為刑法第十六條明定。是被告二人所辯各節
    ，顯係飾卸之詞，委無可採。罪證明確，被告等犯行洵堪認定。
二、至檢察官上訴意旨略以：被告二人向台灣板橋地方法院檢察署檢察官自首上開誣
    告之犯行，而原審未依自首之規定減輕其刑；另被告二人上訴意旨則略以：被告
    二人雖有就系爭支票向銀行謊報遺失，並填具遺失票據申報書，而未指定犯人請
    求台北市政府警察局協助偵查侵占遺失物之行為，惟被告二人於行為後即因己意
    中止，並以存證信函向台北市票據交換所表示不欲申報票據遺失，而台北市票據
    交換所仍移請警方偵查，被告二人之行為屬未遂云云。惟按刑法「自首」係指對
    於未發覺之罪，向該管公務員報告自己之犯罪事實，並表示願受法律制裁；又刑
    法第二十七條規定：「已著手於犯罪行為之實行，而因己意中止或防止其結果之
    發生者」即所謂中止未遂，亦即謂行為人已著手次犯罪之實行，因自己之意思，
    而中止進行。或雖已實行，而以己意防止其結果之發生，因之未發生犯罪之結果
    。經查：被告二人固有以存證信函通知台北市票據交換所表示向銀行申報上開支
    票遺失並非事實，並請求勿將申報書轉送警局；惟台北市票據交換所依「偽報票
    據遺失防止報法」第五條規定，於八十九年八月十六日以北票字第五七五０號函
    分送台北市政府警察局大安分局與台北縣警察局新店分局偵辦，有上開台北市票
    據交換所函附卷可佐。是被告二人既已著手於申報支票遺失之不實事項，並請求
    警局偵辦侵占遺失物之人之誣告行為，固被告二人雖有通知台北市票據交換所，
    然台北市票據交換所仍依規定移送警局偵辦，渠等犯罪之結果業已發生，與上開
    中止未遂之規定不符；再台北市票據交換所早於八十九年八月十六日即已移請警
    局偵辦，而被告乙○○卻於同年月二十九日向台灣板橋地方法院檢察署申告上開
    犯罪事實，亦與刑法自首之規定不合。
三、核被告二人所為，均係犯刑法第一百七十一條第一項未指定犯人，而向該管公務
    員誣告犯罪。又被告二人因於裁判確定前自白其犯罪，皆應依同法第一百七十二
    條減輕其刑。原審依刑法第二十八條、第一百七十一條第一項、第一百七十二條
    、第四十一條第一項（原簡易判決誤繕為條）前段，罰金罰鍰提高標準條例第一
    條前段、第二條，判處被告二人各拘役三十日，並諭知易科罰金之折算標準，核
    其認事用法並無違誤，量刑至為允洽。而檢察上訴意旨以原審未依刑法自首之規
    定減輕其刑與被告二人上意旨則以被告二人之行為合於刑法中止未遂之規定，指
    摘原判決不當，已如前述非有理由，應予駁回。
據上論斷，應依刑事訴訟法第四百五十五條之一第一項、第三項、第三百六十八條，
判決如主文。
本案經檢察官彭聖斐到庭執行職務
中      華      民      國      九十        年    九      月    十二    日
                                      台灣板橋地方法院刑事第二庭
                                          審判長法  官  梁  宏  哲
                                                法  官  楊  晉  佳
                                                法  官  潘  長  生
右正本證明與原本無異
本判決不得上訴
                                                書記官  王  增  華
中      華      民      國      九十        年    九      月   二十一   日


司法院資訊處製作；財團法人民間司法改革基金會備份。
